臺灣彰化地方法院交通事件裁定　　　　100年度交聲字第550號
原處分機關　交通部公路總局臺中區監理所彰化監理站
異　議　人　陳瑞益
即受處分人
上列異議人即受處分人因違反道路交通管理處罰條例案件，對於
交通部公部總局臺中區監理所彰化監理站於中華民國100年3月16
日所為之處分（彰監四字第裁64-JC0000000號裁決書），聲明異
議，本院裁定如下：
    主  文
異議駁回。
    理  由
一、原處分意旨略以：異議人即受處分人（下稱受處分人）陳瑞
    益騎乘車牌號碼095-DNC號重型機車，於民國100年1月27日
    下午4時34分許，行經南投縣南投市○○路與名松路口時，
    因「未依號誌指示左轉」違規，為南投縣警察局南投分局警
    員掣單舉發，爰依道路交通管理處罰條例第48條第1項第2款
    、第63條第1項第1款規定，處罰受處分人陳瑞益新臺幣（下
    同）600元，並記違規點數1點，原處分並無不合等語。
三、聲明異議意旨略以：當日警員執勤時警車未開放警示燈，其
    二人一車及蒐證器均位於對向車道外私人鐵皮屋隱匿處所，
    待伊行駛至附近時始跨越車道攔停舉發，當時蒐證器是被固
    定放在警車後車廂蓋上錄影，非由警員手持拍攝，其舉發及
    蒐證方式實有違反相關行政規定並其有重大瑕疵;另依據交
    通警察勤務手冊相關規定(交通警察執行稽查取締時，依行
    政程序「當場攔檢車輛」不得藏於隱匿處所突然衝出取締違
    規，造成駕駛人閃避發生意外及保護執勤員警)、警察勤務
    條例第11條第l項第3款、行政程序法第7條、第111條第1項
    第7款，爰提出異議。
三、按汽車行駛至交岔路口，其行進、轉彎，應遵守燈光號誌或
    交通指揮人員之指揮；汽車駕駛人轉彎時，不依標誌、標線
    、號誌指示者，處新臺幣600元以上1800元以下罰鍰；又汽
    車駕駛人，有違反道路交通管理處罰條例第48條規定者，除
    依原條款處罰鍰外，並予記違規點數1點，道路交通安全規
    則第102條第1項第1款前段，道路交通管理處罰條例第48條
    第1項第2款、第63條第1項第1款分別有明文規定。
四、經查，受處分人騎乘車牌號碼095-DNC號重型機車，於前開
    時、地，因「未依號誌指示左轉」違規，為員警製單當場舉
    發之事實，業據受處分人於異議狀中供承不諱，並有南投縣
    政府警察局舉發違反道路交通管理事件通知單、原處分機關
    裁決書等件在卷可稽。受處分人雖以前詞置辯，惟經本院傳
    喚證人即南投縣政府警察局南投分局崁峰派出所警員蕭詩歷
    到庭具結證稱，當天伊和同事謝明智一起在名松路執行交通
    稽察勤務，該處因是省道左轉名松路，常常發生車禍，所以
    每週大約會有1、2次在該處定點稽查，當時渠等將警車停放
    在對面的空地，人則站在另外一邊。卷內照片中第1頁上方
    照片之鐵皮屋就是停放警車的位置，第2頁下方照片的電線
    杆旁就是架設攝影機的位置，也就在鐵皮屋的外面，渠等則
    均站在鐵皮屋的對面，也就是第2頁上方照片所示位置，但
    不定期會到對面去看一下攝影機運作是否正常。而第1頁下
    方照片中的橫向道路就是彰南路，當時受處分人就是從照片
    右方違規左轉到名松路，渠等剛好到對面去檢查攝影機完要
    回來，看到受處分人左轉，渠等就過馬路進行攔查。器材不
    是放在鐵皮屋內，是以三角架放在大約離白線30公分左右的
    距離，因為如果放太內側會拍不到紅綠燈，至於渠等也是站
    在路邊，因為當地也沒有什麼地方可以躲起來。當天受處分
    人有看到伊從對面走過來，所以才會以為渠等是從鐵皮屋走
    出來，而伊將受處分人攔下後就告知未依號誌指示轉彎，受
    處分人沒說什麼，出示證件，簽完名就離開，沒有爭執是否
    有違規，事後也沒有爭執違規事實，所以蒐證錄影已經洗掉
    ，沒有備份等語，並有證人庭呈現場照片4張在卷可稽，且
    舉發員警與受處分人並不相識，並無設詞誣攀之動機，復經
    本院命其具結後證述，以擔保其證言之可信性與憑信性，亦
    無自陷於偽證重罪之理，其所為證言自屬真實可採。再者該
    處既因車禍頻繁而需員警定期駐點稽查，員警亦係架設「攝
    影機」輔助蒐證，顯然主要係針對未依號誌指示違規為之，
    而必須將路口號誌、車輛行進同時攝錄避免爭議，則證人所
    稱不可能將攝影機架在鐵皮屋內，否則會照不到路口紅綠燈
    等情，亦與常情無違而堪採信。綜上，參與蒐證之員警既係
    站在路邊攔查，蒐證器材亦架設於路邊，僅係將代步之警車
    停於鐵皮屋內，實難認有何隱匿所在處所而違反執行勤務之
    正當程序，是員警所為舉發，核屬依法有據，且為確保交通
    安全，亦有現場取締之必要。從而，受處分人既有前開之違
    規行為，原處分機關據此裁處受處分人罰鍰600元、記違規
    點數1點，即無不當，本件聲明異議為無理由，應予駁回。
據上論斷，應依道路交通管理處罰條例第87條第2 項，道路交通
事件處理辦法第18條，裁定如主文。
中    華    民    國   100    年    8     月    22    日
                  交通法庭            法  官  蔡家瑜
以上正本證明與原本無異。
如不服本裁定，應於裁定送達後五日內向本院提出抗告狀(須附
繕本 )。
中    華    民    國   100    年    8     月    22    日
                                      書記官  吳芳儀